【裁判字號】    97,交聲,1778
【裁判日期】    970916
【裁判案由】    聲明異議
【裁判全文】
臺灣高雄地方法院刑事裁定            97年度交聲字第1778號
原處分機關  高雄市政府交通局
異  議  人  甲○○
上列受處分人因違反道路交通管理處罰條例案件，對於高雄市交
通事件裁決中心民國97年7 月9 日所為之處分（原處分：高市交
裁字第32-B00000000號），聲明異議，本院裁定如下：
    主  文
異議駁回。
    理  由
一、聲明異議意旨略以：受處分人即異議人甲○○於民國92年2
    月8 日上午7 時56分許，駕駛車牌號碼SNL-048 號機車，行
    經高雄市○○路與建工路口，因未依標誌標線號誌指示行駛
    ，遭警舉發，復由原處分機關裁處罰鍰新臺幣（下同）1800
    元，並記違規點數1 點。惟異議人已繳清名下交通罰款，且
    上開機車已於95年左右報銷，異議人不服原裁處，爰提起本
    件異議。
二、按汽車駕駛人轉彎時，不依標誌、標線、號誌指示者，處新
    臺幣600 元以上1800元以下罰鍰，並記違規點數1 點，道路
    交通管理處罰條例第48條第1 項第2 款及第63條第1 項第1
    款分別定有明文。又按汽車所有人或駕駛人應於向公路監理
    機關辦理汽車檢驗、各項登記或換發牌照、執照前，繳清其
    所有違反本條例第二章、第三章尚未結案之罰鍰，同條例第
    9 條之1 亦有明文。是以車輛所有人辦理車輛各項異動登記
    ，應須先以結清該車輛於電腦車籍資料紀錄所積欠違規罰鍰
    後，公路監理機關始予受理各項異動登記；另駕駛人辦理駕
    駛執照各項異動登記，亦須先結清該駕駛執照於電腦駕駛執
    照資料紀錄所積欠違規罰鍰後，公路監理機關始予受理駕駛
    執照各項異動登記。
三、經查：
  (一)異議人並不否認於上開時間，曾駕駛車牌號碼SNL-048 號機
    車，行經高雄市○○路與建工路口，因未依標誌標線號誌指
    示行駛，遭警舉發乙情，復有原處分機關97年7 月9 日高市
    交裁字第32-B00000000號違反道路交通管理事件裁決書1 份
    在卷可查。
  (二)異議人雖以已繳清名下違規罰款資為抗辯，惟已表示無法提
    出繳費收據等語（本院卷第2 頁），且雖另以上開機車已於
    95年左右報銷，用以證明確已繳清罰款置辯。經查：
  1.依本院公路電子閘門以證號查詢機車駕駛人所得資料，異議
    人尚有1 件違規案件未結（本院卷第17頁），再至公路監理
    網站以異議人身分字號查詢違規紀錄，亦有1 件（即本件）
    違規案件未結，而本件之違規歸責對象為「駕駛人」（本院
    卷第18頁），即本件違規係攔檢舉發違規之駕駛人即異議人
    ，並將本件違規裁罰列於「駕駛人」部分列管，而非以「車
    輛」，此亦與高雄市監理處南區分處97年8 月25日高市監南
    二字第0971100717號函說明四「再查旨揭車輛主於駕駛人電
    腦資料尚有一筆92年2 月8 日違規積案未結清」相符（本院
    卷第16頁），是則上開機車雖已於94年3 月18日在高雄市監
    理處南區分處辦理報廢登記，報廢時並無違規罰鍰未結，惟
    於報廢後又於94年3 月21日經警掣單告發違規停車，亦於94
    年3 月21日結案，有交通部公路總局高雄區監理所澎湖監理
    站97年8 月27日高監澎字第0970005179號函及所附違規查詢
    表在卷可參（本院卷第13至14頁），而足認上開機車於94年
    3 月18日辦理報廢登記時，確已結清該車輛於電腦車籍資料
    紀錄所積欠違規罰鍰，惟依上開說明此係指有關「車輛」異
    動部分，而無法遽予推認「駕駛人」部分亦已繳清違規罰鍰
    甚明。
  2.又異議人所持有之重型機車駕駛執照已逾駕照有效日期94年
    10月8 日，迄未辦理更換，且尚有違規未結案件1 件之紀錄
    在案，有公路監理電子閘門查詢表在卷可查（本院卷第17頁
    ），是依駕駛人辦理駕駛執照各項異動登記方面，亦無法為
    有利於異議人之認定。
四、綜上所述，受處分人即異議人於上述時、地，騎機車不依標
    誌標線號誌指示之違規事實既可認定，則原處分機關據此並
    引用道路交通管理處罰條例第48條第1 項第2 款及第63條第
    1 項第1 款等規定，裁處異議人罰鍰1800元，並記違規點數
    1 點，於法尚稱妥適。至於異議人任意指摘本件原裁決處分
    有所不當，經核並無理由，故應予以駁回。
五、末按時效制度不僅與人民權利義務有重大關係，且其目的在
    於尊重既存之事實狀態，及維持法律秩序之安定，與公益有
    關，須逕由法律明定，自不得授權行政機關衡情以命令訂定
    或由行政機關依職權以命令訂之；在法律未明定前，應類推
    適用關於請求權消滅時效期間之規定。至於時效中斷及不完
    成，於相關法律未有規定前，亦應類推適用民法之相關條文
    （司法院88年1 月29日大法官釋字第474 號解釋理由書參照
    ）。而86年4 月23日修正、86年6 月1 日施行之道路交通管
    理處罰條例第90條規定：「違反本條例之行為，自行為成立
    之日起，為有連續或繼續之狀態者，自行為終了之日起，逾
    3 個月不得舉發，但汽車肇事致人受傷或死亡案件，因肇事
    責任不明，已送鑑定者，其期間自鑑定終結之日起算」，既
    未就裁罰時效設有規定，依上開大法官會議解釋意旨，在行
    政罰法未公佈施行前，自應類推相關法律規定。而公法上之
    請求權，除法律另有特別規定外，因5 年間不行使而消滅，
    行政程序法第131 條第1 項定有明文，此雖係有關公法上請
    求權時效，與違反行政法義務所生之裁處權無涉，惟於行政
    罰法公布生效前，如裁處權之時效已消滅時，亦得類推適用
    。次按95年2 月5 日起生效施行之行政罰法第27條固規定：
    「行政罰之裁處權因3 年期間之經過而消滅。前項期間自違
    反行政法上義務之行為終了時起算，但行為之結果發生在後
    者，自該結果發生起算」，惟同法第45條則規定：「本法施
    行前違反行政法上義務行為應受處罰而未經裁處，於本法施
    行後裁處者，除第15條、第16條、第18條第2 項、第20條及
    第22條規定外，均適用之。前項行政罰之裁處權時效，自本
    法施行之日起算」，而行政罰法係於95年2 月5 日施行，是
    行政罰法第45條之規範目的，主要是為處理過渡時期之裁罰
    時效問題，而行政罰法第45條第2 項又係同法第27條第2 項
    之特別規定，準此，對於在行政罰法施行前尚未符合上揭行
    政程序法第131 條規定罹於時效之裁罰，自應適用行政罰法
    第45條第2 項之規定「自本法施行之日起算」，亦即自95年
    2 月5 日起算3 年之時效期間，直至98年2 月5 日前均得依
    法裁罰。查本件異議人前揭行車不依標誌標線號誌指示之違
    規情事，因其係92年2 月8 日為上開交通違規行為，依前開
    說明（類推適用行政程序法第131 條第1 項之結果），異議
    人該等違規行為之裁罰時效，本應於97年2 月7 日而告消滅
    ，惟嗣因行政罰法於上開時效完成前之95年2 月5 日公布、
    施行。依上開說明，前揭違規行為之時效期間應延至98年2
    月5 日，是則本件原處分機關於97年7 月9 日所為前開裁處
    ，既未逾此時效期間，自屬適法，併予敘明。
六、據上論斷，應依道路交通案件處理辦法第19條，裁定如主文
    。
中    華    民    國    97    年    9     月    16    日
                     交通法庭  法  官  施介元
以上正本證明與原本無異。
如不服本裁定，應於收受送達後5 日內向本院提出抗告狀。
中    華    民    國    97    年    9     月    16    日
                               書記官  葉玉芬


司法院資訊處製作；財團法人民間司法改革基金會備份。
